【裁判字號】    97,交聲,2955
【裁判日期】    971128
【裁判案由】    聲明異議
【裁判全文】
臺灣臺中地方法院交通事件裁定      97年度交聲字第2955號
原處分機關  交通部公路總局臺中區監理所臺中市監理站
異  議  人
即受處分人  甲○○
上列異議人因違反道路交通管理處罰條例案件，對於交通部公路
總局臺中區監理所臺中市監理站於民國九十七年十月二十日所為
之裁決（裁監稽違字第裁六一－ＧＥ0000000號裁決書）
聲明異議，本院裁定如下：
    主    文
原處分關於吊扣汽車駕駛執照拾貳個月部分撤銷。
甲○○重型機器腳踏車駕駛人駕駛重型機器腳踏車，經測定酒精
濃度超過規定標準，吊扣重型機器腳踏車駕駛執照壹年。
    理    由
一、原處分意旨略以：異議人即受處分人甲○○（下稱受處分人
    ）駕駛車牌號碼ＩＮＬ－○一七號重型機車，於民國九十七
    年十月十五日二十一時十四分許，在臺中市○區○○路、文
    心南路口處，因「駕駛人經呼氣測試，測定值為每公升○．
    三○毫克，超過每公升○．二五毫克」之違規，經臺中市警
    察局第三分局交通分隊以中市警交字第ＧＥ0000000
    號違反道路交通管理事件通知單舉發。受處分人於應到案期
    日內到案，原處分機關遂於九十七年十月二十日以裁監稽違
    字第裁六一－ＧＥ0000000號裁決書，依道路交通管
    理處罰條例第三十五條第一項第一款及交通部公路總局九十
    七年九月五日路監交字第○九七○○三七九五一號等函示，
    裁處受處分人罰鍰新臺幣（下同）一萬五千元，並吊扣汽車
    駕駛執照十二個月、施以道安講習之處分。嗣原處分機關查
    核受處分人僅領有汽車駕照，並未考領機車駕照，遂依警方
    舉發之違規事實，於九十七年十月二十一日以中監中字第○
    九七一○○○七二二號函更正併舉發「領有小型車駕駛執照
    駕駛重型機器腳踏」之違規，依道路交通管理處罰條例第二
    十二條第一項第四款，併裁處受處分人罰鍰一千八百元。
二、聲明異議意旨略以：受處分人騎機車違規酒駕，監理站要扣
    其汽車駕照，騎機車違規吊扣汽車駕照不合理，爰依法聲明
    異議等語。
三、按汽車駕駛人，駕駛汽車經測試檢定有酒精濃度超過規定標
    準之情形者，處新臺幣（下同）一萬五千元以上六萬元以下
    罰鍰，並當場移置保管其車輛及吊扣其駕駛執照一年，道路
    交通管理處罰條例第三十五條第一項第一款定有明文。而所
    謂酒精濃度超過規定之標準者，依道路交通安全規則第一
    百一十四條第二款之規定，係指汽車駕駛人飲用酒類或其他
    類似物後其吐氣所含酒精濃度超過每公升○．二五毫克或血
    液中酒精濃度超過百分之○．○五以上者。次按汽車駕駛人
    ，因違反本條例及道路交通安全規則之規定，受吊銷駕駛執
    照處分時，吊銷其持有各級車類之駕駛執照，道路交通管理
    處罰條例第六十八條定有明文。此規定係於民國九十四年十
    二月十四日修正公布，並於九十五年三月一日施行，而修正
    前之道路交通管理處罰條例第六十八條則係規定「汽車駕駛
    人，因違反本條例及道路交通安全規則之規定，受吊扣或吊
    銷駕駛執照處分時，吊扣或吊銷其持有各級車類之駕駛執照
    」，觀其修法意旨，係以「原條文將違規駕駛人所持有之各
    級車類駕駛執照一併吊扣或吊銷，失之過酷，影響人民工作
    及生活甚鉅」為由，而刪除吊扣駕駛人駕駛執照時，『吊扣
    其持有各級車輛駕駛執照』之規定，是依現行道路交通管理
    處罰條例，已無得吊扣駕駛人所持有他級駕駛執照之依據存
    在，從而，於為吊扣駕駛人駕駛執照之處分時，自『僅得吊
    扣駕駛人違規時所駕駛該級車類之駕駛執照』，以限制其繼
    續駕駛該級車類行駛道路之權利（臺灣高等法院臺中分院九
    十七年度九月份刑事庭庭務會議紀錄參照）。惟若駕駛人並
    無持有或遭註銷該級車類之駕駛執照，並非即無從執行吊扣
    駕駛執照之處分而不罰，僅係如何為適當處分及執行之問題
    ，否則徒使道路交通管理處罰條例第三十五條第一項第一款
    、第六十七條第六項規定形同具文。
四、經查：
（一）本件受處分人持有普通大貨車駕駛執照駕駛上開重型機車
      ，經檢測後酒精濃度超過規定標準之違規事實，為受處分
      人所不爭執，亦有臺中市警察局中市警交字第ＧＥ000
      0000號違反道路交通管理事件通知單（下稱舉發通知
      單）、交通部公路總局臺中區監理所臺中市監理站裁監稽
      違字第裁六一－ＧＥ0000000號裁決書與送達證書
      影本各一份附卷可稽，本件違規事實洵堪認定。
（二）受處分人既係駕駛重型機車違反道路交通管理處罰條例第
      三十五條第一項第一款之規定，揆諸前揭法律規定及說明
      意旨，原處分機關依法即僅能吊扣其重型機車駕駛執照，
      並無得吊扣受處分人持有他級駕駛執照之依據，自不得因
      受處分人未領有重型機車駕駛執照，即吊扣其普通大貨車
      之駕駛執照以代之。是原處分機關以受處分人有上開違規
      行為，逕行裁處吊扣受處分人之普通大貨車駕駛執照，已
      難謂係適法之處分。又上開處置方式，雖可能產生無照駕
      駛之駕駛人，反而較有照駕駛之駕駛人得受有毋需吊扣駕
      駛執照處罰利益之疑慮，然行政行為，採取之方法所造成
      之損害不得與欲達成目的之利益顯失均衡，為行政程序法
      第七條第三款所明定，本件受處分人目前並無重型機車駕
      駛執照可供吊扣，原處分機關因此吊扣受處分人普通大貨
      車之駕駛執照，雖可達成完全杜絕受處分人將來繼續酒醉
      駕車之目的，惟亦同時造成剝奪受處分人駕駛普通大貨車
      之結果，對其生活影響甚大，甚而危及其就業謀生問題，
      此所造成之損害，與欲達成目的之利益（限制受處分人駕
      駛重型機車，以預防酒醉駕駛重型機車所造成之危害）顯
      失均衡，復與前揭道路交通管理處罰條例第六十八條之修
      法意旨亦不相符合，益見其處分違法之處，自有未恰。
（三）至原處分機關移送書雖援引交通部公路總局九十七年九月
      五日路監交字第○九七○○三七九五一號及交通部九十七
      年九月二日交路字第○九七○○四一一五五號、九十五年
      五月三日交路字第○九五○○三○六三九號、九十四年九
      月十五日交路字第○九四○○五一四三三號、八十九年八
      月三十日交路八九字第○○八八六一號函釋，認有領有聯
      結車、大客車、大貨車或小型車駕駛執照，於駕駛重型機
      車而違反道路交通管理處罰條例第三十五條時，仍可吊扣
      其所持有之其他駕駛執照等語。惟按法官依據法律獨立審
      判，為憲法第八十條所明定，且依司法院大法官會議釋字
      第一三七號、第二一六號解釋意旨，各機關依其職掌就有
      關法規為釋示之行政命令，法官於審判案件時，固可予以
      引用，但仍得依據法律，表示適當之不同見解，並不受其
      拘束。而道路交通管理處罰條例第六十八條規定業經修正
      ，且行政行為採取之方法所造成之損害不得與欲達成目的
      之利益顯失均衡，均如前述，準此，交通部前開函文於此
      自不宜再予援用，併予敘明。且依上開所述道路交通管理
      處罰條例第六十八條修正後即本件行為時之新法，既已將
      「吊扣各級車類」規定刪除，則本件原處分機關裁處吊扣
      受處分人汽車駕駛執照十二個月，顯逾道路交通管理處罰
      條例第六十八條規範。
五、綜上所述，受處分人確有騎乘重型機車「酒精濃度超過規定
    標準」之違規情形，亦僅得吊扣受處分人違規時所駕駛該級
    車類之駕駛執照即重型機車駕駛執照，自不能越級限制其駕
    駛普通大貨車之權利。原處分機關未審酌及此，而為吊扣受
    處分人所持有之普通大貨車駕駛執照十二個月之處分，即難
    謂合法，應認本件異議為有理由，合應由本院將原處分關於
    吊扣汽車駕駛執照部分予以撤銷，並就該撤銷部分改諭知如
    主文第二項所示之處罰。至受處分人有無重型機車駕駛執照
    可供吊扣部分，係屬如何為適當處分及執行之問題，蓋不能
    因執行稍有困難，即置立法修正通過之條文不予遵守適用。
    至原處分關於罰鍰及施以道安講習部分，受處分人既未聲明
    異議，自不在本院審查範圍，附此敘明。
六、據上論斷，應依道路交通管理處罰條例第八十七條第二項，
    道路交通案件處理辦法第二十條前段規定，裁定如主文。
中    華    民    國    97    年    11    月    28    日
                      交通法庭  法  官  林慶郎
上正本證明與原本無異。
如不服本裁定，應於送達後5日內向本院提出抗告狀（須附繕本
）。
                                書記官  廖春玉
中    華    民    國    97    年    11    月    28    日


司法院資訊處製作；財團法人民間司法改革基金會備份。
